# 未完成业绩承诺时回购母公司股权的账务处理

提问人：sjcpa123456 时间：2022-08-19 18:01:07
陈版：
您好，上市公司向母公司A发行股份 1000 万股价值 1 亿元，购买母公司的子公司B100%股权，母公司对B公司账面长投金额为 2000 万元，B公司账面净资产 8000 万元。上市公司与母公司同时签订对赌协议。对赌期结束，B公司未完成业绩承诺，上市公司按照规定收回母公司 300 万股，价值 2700 万元。向陈版请教： 1 、上市公司购买子公司股权时，母公司的账务处理：个别报表：借：长投 1 亿元 贷：长投 2000 万元 投资收益： 8000 万元；合并层面确认B公司处置收益 2000 万元，账务处理是否正确； 2 、对赌期结束，母公司因为未丧失对上市公司控制权，长投按成本法计量，母公司个别报表不进行账务处理，这样处理是否正确； 3 、母公司合并层面应如何进行账务处理。谢谢陈版！

回答人：chenyiwei
1 、由于存在或有对价安排，因此不论是母公司个别报表还是合并报表层面，均应在交易日合理计量或有对价的公允价值，确认为以公允价值计量且其变动计入损益的金融负债。母公司个别报表层面在确认处置B公司的投资收益时，应扣减该项金融负债的初始计量金额；合并报表层面，由于是合并范围内的交易，故应对其完全予以合并抵销处理，合并报表层面不确认损益。
2 、对赌期内，不论是个别报表还是合并报表层面均应对上述或有对价的公允价值进行合理的后续计量，其公允价值变动计入损益。
3 、对赌期结束，母公司根据对赌业绩承诺放弃部分股份，此时上述或有对价的公允价值等于所放弃的上市公司股份的公允价值，在个别报表层面将该项金融负债作为部分处置对子公司投资的对价，按处置子公司股权处理，差额确认为投资收益；在合并报表层面，该项金融负债与新增少数股东权益之间的差额调整合并报表层面的资本公积。
即，不论是母公司的个别报表还是合并报表层面，均应合理确认与子公司对赌所形成的金融负债，该项金融负债的公允价值变动计入损益。

提问人：sjcpa123456 时间：2022-08-22 10:45:58
再向您请教一下陈版， 1 、对赌期内，母公司层面确认的交易性金融负债，是对子公司的履约义务，合并层面不应该抵消掉吗； 2 、对赌期结束时，母公司个别报表层面账务处理时，减少的长期股权投资的金额是不是应该为长投账面金额*（减少的股数/母公司整体持股数量）； 3 、对赌期结束时，合并层面，“金融负债与新增少数股东权益之间的差额调整合并报表层面的资本公积”，除此之外，还应该把母公司层面确认的投资收益冲销掉吧。

回答人：chenyiwei
1 、这个义务是让渡部分股权给子公司少数股东，不是给子公司的，所以不应抵销。 2 、大体上是。 3 、母公司层面的投资收益要冲销，但根据合并报表口径重新计算负债的结算损益。